臺中高等行政法院判決　　　　　　　　　　　　　　　九十三年度訴字第三九六號
　　　　　　　　　　　　　　　.
　　原　　　告　甲○○
　　被　　　告　財政部臺灣省中區國稅局
　　代　表　人　乙○○
　　訴訟代理人　丙○○
右當事人間因菸酒稅法事件，原告不服財政部中華民國九十三年四月二十一日台財訴
字第０九三０００一七一二號訴願決定，提起行政訴訟。本院判決如左︰
　　主  文
原告之訴駁回。
訴訟費用由原告負擔。
　　事  實
甲、事實概要：
緣原告涉嫌於民國九十一年二月八日出售前台灣省菸酒公賣局（下稱公賣局）生產之
寶特瓶包裝米酒七００箱，合計一六、八００瓶予訴外人謝慶選，實際成交價格為新
台幣（下同）八一二、０００元，已超過按原米酒專賣價格（每瓶二十一元）計算之
總金額三五二、八００元，未依菸酒稅法施行前之專賣價格出售。案經內政部警政署
刑事警察局（下稱刑事警察局）查獲，通報被告審理違章成立，乃依菸酒稅法第二十
一條規定，按每瓶二、０００元處罰鍰三三、六００、０００元。原告不服，申經復
查結果，未獲變更，提起訴願，亦遭決定駁回，遂提起本件行政訴訟。
乙、兩造之聲明：
一、原告訴之聲明：請求判決原處分、復查決定及訴願決定均撤銷。
二、被告答辯之聲明：請求判決駁回原告之訴。
丙、兩造之陳述：
一、原告起訴意旨略以：原告確經常與訴外人謝慶選有生意往來，但被告不該以通聯
    紀錄來認定原告有出售如此大量七百箱米酒予謝慶選，原告係鄉下老實人，從未
    到過刑事警察局，突然接受刑事單位之傳訊，心中無比惶恐，在刑事警察局偵查
    員言語誘導下，始承認出售如此大量米酒予謝慶選，並未以同價格出售米酒、長
    壽菸及鹿茸酒，是同車裝箱出售，因現金交易故未開立送貨單。原告實際出售米
    酒之數量是十箱（二四０瓶），並非被告機關認定之七百箱（一六、八００瓶）
    。又當初貨品係在買受人謝慶選處查到，買受人已被處罰每瓶二千元，被告又根
    據謝慶選供述，又處罰原告每瓶二千元，變成每瓶處罰四千元，有重複處罰之嫌。
二、被告答辯意旨略以：
（一）按「本法施行前專賣之米酒，應依原專賣價格出售。超過原專賣價格出售者，
      應處每瓶新台幣二千元之罰鍰。」為菸酒稅法第二十一條所明定。
（二）原告於九十一年二月八日將公賣局九十年八、九月生產之七００箱（每箱二十
      四瓶）寶特瓶包裝米酒，以每瓶四十八˙三元之價格出售予謝慶選，超過原專
      賣價格每瓶二十一元，經刑事警察局查獲，有偵詢筆錄、銀行資金往來資料及
      受監錄音譯音資料可稽，被告機關乃依前揭規定按每瓶二、０００元處罰鍰三
      三、六００、０００元。原告主張於刑事單位傳訊所答覆賣出之金額雖正確，
      惟出售商品並非全是米酒，包括長壽菸及鹿茸酒等，又該期間自公賣局菸酒配
      銷處所配售之米酒數量亦低於此數量云云。申經被告機關復查決定以，原告出
      售前揭米酒一六、八００瓶予謝慶選，出售價格超過公賣局原專賣價格，有刑
      事警察局偵詢筆錄，經核對銀行資金流程亦相符，次查謝慶選九十一年二月七
      日米酒囤積案受監錄音譯音資料，謝慶選確係向原告購買七００箱米酒，並未
      包括其他商品，又查米酒、長壽菸及鹿茸酒之價格均不相同，不可能同時裝箱
      以同價格出售，且原告出售米酒之來源，依其前述筆錄係向不特定之零售商蒐
      購，無法僅就公賣局菸酒配銷處所配售之米酒數量核認其主張之出售數量，依
      首揭規定，原處罰鍰三三、六００、０００元並無違誤，復查後乃予維持。原
      告猶表不服，提起訴願，經財政部訴願決定持與被告機關相同論見，駁回其訴
      願。
（三）查原告於刑事警察局偵詢筆錄已自承以超過公賣局原專賣價格出售前揭米酒一
      六、八００瓶予謝慶選，且經核對銀行資金流程亦相符，次查謝慶選九十一年
      二月七日米酒囤積案受監錄音譯音資料，謝慶選確係向原告購買七００箱米酒
      ，並未包括其他商品，原告雖主張係同車裝箱以不同價格出售米酒、長壽菸及
      鹿茸酒，惟未能提示該筆交易尚包括其他菸類及酒類之相關證明文件供核，又
      當初原告以總價八十一萬二千元之價格出售予訴外人謝慶選，謝慶選買受後，
      又以八十六萬一千元之價格轉賣，二者均有違章行為，均應受處罰，並非重複
      處罰。原告仍執前詞主張，復無新理由及新事證，所訴應無可採。
（四）基上論結，原處分及所為復查、訴願決定並無違誤，請准如訴之聲明判決。
　　理  由
一、本件訴訟繫屬中，被告代表人許虞哲業於九十三年八月三日變更為乙○○，並依
    行政訴訟法第一百八十一條規定聲明承受訴訟，核無不合，應予准許。
二、按「本法施行前專賣之米酒，應依原專賣價格出售。超過原專賣價格出售者，應
    處每瓶新台幣二千元之罰鍰。」為八十九年四月十九日公布之菸酒稅法第二十一
    條所規定，並為本案行為時及裁罰時仍屬有效施行之法律。
三、本件被告以原告於九十一年二月八日將公賣局生產之七００箱（每箱二十四瓶）
    寶特瓶包裝米酒，合計一六、八００瓶，以每瓶四八˙三元之價格出售予訴外人
    謝慶選，超過原專賣價格每瓶二十一元，未依菸酒稅法施行前之專賣價格出售。
    案經刑事警察局查獲，通報被告審理，經被告採據刑事警察局偵訊筆錄及銀行資
    金往來資料，認定本件原告違章行為屬實，乃依菸酒稅法第二十一條規定，按每
    瓶二、０００元計算，核處原告罰鍰共計三三、六００、０００元。
四、原告不服，循序提起本件行政訴訟主張，原告確經常與謝慶選有生意往來，但被
    告不該以通聯紀錄來認定原告有出售如此大量米酒予謝慶選，原告係鄉下老實人
    ，從未到過刑事警察局，突然接受刑事單位之傳訊，心中無比惶恐，在刑事警察
    局偵查員言語誘導下，始承認出售如此大量米酒予謝慶選，並未以同價格出售米
    酒、長壽菸及鹿茸酒，是同車裝箱出售，因現金交易故未開立送貨單，且訴外人
    謝慶選已被處罰每瓶二千元，被告又根據其供述，也處罰原告每瓶二千元，變成
    每瓶處罰四千元，有重複處罰之嫌云云，資為爭議。
五、查本件被告認定原告出售米酒予訴外人謝慶選之前揭違章行為，有原告、謝慶選
    二人於刑事警察局警訊之筆錄供稱及謝慶選匯款予原告指定之土地銀行虎尾分行
    帳戶（帳號：000000000000）之匯款紀錄為憑。原告雖主張其於警
    訊時因心理惶恐及受偵查員言語誘導而承認本件違章行為。惟查，本件據以認定
    原告出售米酒所採之警訊筆錄，係原告與買受人謝慶選分別於九十一年七月二十
    六日（原告部分）及九十一年七月十二日（謝慶選部分）於內政部警政署刑事警
    察局偵七隊所製作，接受訊問者不止原告一人，另有買受人謝慶選，其證述內容
    彼此相符，可以相互勾稽，若言其警訊筆錄有所不實，為何能在細節上如此相符
    ，再參諸謝慶選匯款予原告之事實，原告所述，顯與常情不符，無足採信。綜合
    原告與謝慶選之警訊筆錄供稱及雙方間之匯款紀錄金額亦相符合等情，原告違章
    之事實，自堪認定，原告所辯僅出售十箱米酒予謝慶選，尚非可採。
六、至菸酒稅法第二十一條規定，不論出售價格為何，皆處以二、０００元一瓶之罰
    鍰，及原告出售予訴外人謝慶選，謝慶選買受後，又轉賣他人，二者均予處罰，
    是否妥適乙節。查菸酒稅法第二十一條規定係於八十九年四月十九日經立法院制
    定總統公布之法律，考其立法目的，乃因「米酒」，長期以來因價格低廉、用途
    廣泛，且受到國人消費習性影響，業已成為民眾日常生活之必需品，於改制前專
    賣制度下，定有統一價格，且非經專賣機關許可之菸酒零售商不得販售，故菸酒
    零售商於此制度下，負有以一定價格供應米酒之責任，倘有未將配銷米酒充分供
    應予消費者，卻將該產品不合理囤積，或另以抬價行為，致使消費大眾無法以既
    有價格購得民生必需品之米酒，導致市場供需失衡，影響民生物資正常供應，實
    具商業倫理之非難性，嚴重影響消費者權益，並損及公共利益至鉅，為維護改制
    前菸酒專賣價格之舊有事實，以平抑米酒價格，根除囤積米酒牟取不當利益之誘
    因，乃立法明定超過原專賣價格出售，一經查獲，參照台灣省內專賣暫行條例第
    三十八條規定，科處每瓶新台幣二千元之罰鍰，核其手段有助於目的之達成，並
    為維護公眾利益及交易秩序所必要，又本件原告係以總價八十一萬二千元之價格
    出售予訴外人謝慶選，謝慶選買受後，又以八十六萬一千元之價格轉賣他人，為
    其二人於警訊時所自承，二者均有違章行為，均應受處罰，並非重複處罰。本件
    原告出售公賣局生產之寶特瓶包裝米酒七００箱，合計一六、八００瓶予訴外人
    謝慶選，實際成交價格為八一二、０００元，已超過按原米酒專賣價格（每瓶二
    十一元）計算之總金額三五二、八００元，未依菸酒稅法施行前之專賣價格出售
    ，顯已影響民生物資正常供應，又菸酒稅法早於八十九年四月十九日已經總統公
    布，至九十一年一月一日施行，已酌留相當施行期間，原告尚不得以不知法律，
    冀圖卸免責任。且超過原專賣價格出售米酒，即損及市場交易秩序之維護，若有
    多階段之銷售行為，將因行為人間之共同違章，嚴重導致市場供需失衡，影響消
    費者權益至鉅，故就各階段銷售行為個別處罰，亦與責任原則無違，更與立法目
    的相符。原告所辯本件有重複處罰之嫌，亦不足憑採。
七、綜上，本件原告所述各節，均非可採。其出售米酒超過原專賣價格每瓶二十一元
    ，未依菸酒稅法施行前之專賣價格出售，被告乃依菸酒稅法第二十一條規定，按
    每瓶二、０００元計算，核處原告罰鍰共計三三、六００、０００元（二、００
    ０ｘ一六、八００），所為處分，並無違誤，復查及訴願決定遞予維持，亦無不
    合。原告訴請撤銷，非有理由，應予駁回。
據上論結，本件原告之訴為無理由，爰依行政訴訟法第一百九十五條第一項後段、第
九十八條第三項前段，判決如主文。
中　　華　　民　　國     九十三     年      十      月      二十六      日
                 臺 中 高 等 行 政 法 院   第 四 庭
                                審 判 長 法  官　沈　應　南
                                         法  官　許　武　峰
                                         法  官　黃　淑　玲
右正本證明與原本無異。
如不服本判決，應於判決送達後二十日內向本院提出上訴書狀，其未表明上訴理由者
，應於提起上訴後二十日內向本院提出上訴理由書（須依對造人數附具繕本）；如於
本判決宣示或公告後送達前提起上訴者，應於判決送達後二十日內補提上訴理由書（
須附繕本）。未表明上訴理由者，逕以裁定駁回。
提起上訴應預繳送達用雙掛號郵票三九○元（三十四元及五元郵票各十份)。
中　　華　　民　　國     九十三     年      十      月      二十六      日
　　　　　　　　　　　　　　　　　　　　 法院書記官　許巧慧
